【裁判字號】    89,上易,1097
【裁判日期】    890607
【裁判案由】    違反著作權法
【裁判全文】
臺灣高等法院臺中分院刑事判決                  八十九年度上易字第一０九七號
    上  訴  人  臺灣彰化地方法院檢察署檢察官
    上  訴  人
    即  被  告  乙○○實業股份有限公司
    被      告
    兼右代表人  丙○○
    選任辯護人  陳姿岑  律師
                曹英香  律師
右上訴人因被告違反著作權法案件，不服臺灣彰化地方法院八十八年度易字第四六號
中華民國八十九年三月三日第一審判決（起訴案號：臺灣彰化地方法院檢察署八十七
年度偵字第一０四二五、一０八０九號），提起上訴，本院判決如左：
    主      文
上訴駁回。
    事      實
一、乙○○實業股份有限公司（下稱乙○○公司）設於彰化縣芳苑鄉○區○路二十二
    號，由洪進祥（未經起訴）擔任總經理，對外代理該公司執行相關產品之銷售等
    業務。詎洪進祥明知未得薪鼎企業有限公司（下稱薪鼎公司）之同意，竟於民國
    （下同）八十七年九月十五日，擅自將薪鼎公司享有攝影著作財產權，印製於塑
    膠產品銷售目錄上，搭配實物之飛碟卡通盒、金三角慕思盒、小圓盒、瑞士捲盒
    、椰子麵包盒、金字塔盒、蛋型乳酪盒、沙拉麵包盒、四方型卡通盒、蜂蜜蛋糕
    盒、虎皮蛋糕盒、漢堡盒、大山型盒、小山型盒、四角慕思盒、六吋蛋糕盒、十
    二格蛋黃酥盒、十二格囍宴盒、八角囍宴組盒、圓型囍宴組盒、三牲禮盒、花式
    麻薯盒等二十二幀攝影著作，翻拍重製於乙○○公司之塑膠製品銷售目錄上，共
    印製二千份，已發送一百餘份供客戶選購，嗣為薪鼎公司發現訴請偵辦乙○○公
    司負責人丙○○（另為無罪判決，理由容後詳述）。
二、案經檢察官自動檢舉偵查起訴。
    理      由
壹、上訴人即被告乙○○公司有罪部分：
  一、按前揭事實攔所述二十二幀攝影作品，因係供印製銷售目錄所攝，故於拍攝時
      ，諸塑膠製盒內裝何物，及其如何擺設才能吸引客戶之選購興趣、必耗拍攝者
      之智慮而得，其中包含拍攝者之思維、智巧、技匠，足以表達拍攝者之個性而
      具有原創性屬於著作權法上所稱之著作，此不言可諭，本件被告選任辯護人認
      該二十二幀攝影相片，非屬著作權法上所稱之著作，自有未合，先予敘明。
  二、訊據乙○○公司負責人丙○○及總經理洪進祥，均不諱言乙○○公司有翻拍前
      開二十二幀攝影作品製成銷售目錄，以供客戶選購塑膠製盒之事實，雖均辯稱
      該公司於翻拍之時，已徵得薪鼎公司負責人丁○○同意云云。惟為丁○○始終
      堅決所否認，彼等復以丁○○係以口頭同意，而未能提出積極證據以實其說，
      所辯自屬不足採。又薪鼎公司與乙○○公司之產品銷售目錄，其中關於前述二
      十二幀攝影著作部份，確係翻拍重製而完全相同，亦有各該產品銷售目錄在卷
      足憑。被告乙○○公司因其代理人洪進祥執行業務，擅自以重製之方法侵害他
      人之著作財產權，事證已臻明確。
  三、核被告乙○○公司所為，依著作權法第一百零一條第一項之規定，應處以同法
      第九十一條第一項之罰金刑。原審以此部份被告犯行明確，而適用著作權法上
      開法條之規定，並審酌其犯罪之動機、手段及所造成之危害等一切情狀，判處
      罰金新台幣捌萬元，同時說明被告乙○○公司其代理人洪進祥未經起訴，不得
      對之審判，將依法告發，請由檢察官另行偵辦。認事用法，洵無違誤，被告上
      訴意旨否認犯罪，指摘原審判決不當，顯無理由，其應予駁回。
貳、被告丙○○無罪部分：
  一、公訴意旨略以：被告丙○○係前揭乙○○公司之負責人，明知上述二十二幀攝
      影著作由薪鼎公司享有著作財產權，竟未經同意，於八十七年九月十五日擅自
      將該二十二幀攝影著作翻印重製於乙○○公司之塑膠製品目錄上，發送予客戶
      參考選購，因認被告丙○○涉犯著作權法第九十一條第一項前段罪嫌云云。
  二、公訴人認被告丙○○犯罪，係以被告為乙○○公司之負責人，無法提出經同意
      利用前揭攝影著作之證據，且犯情業據薪鼎公司負責人丁○○指訴綦詳等為論
      據。惟按犯罪事實應依證據認定之，無證據不得推定其犯罪事實。又不能證明
      被告犯罪者，應諭知無罪之判決，刑事訴訟法第一百五十四條、第三百零一條
      第一項分別定有明文。
  三、本件訊據被告丙○○固坦承乙○○公司有翻拍前述二十二幀攝影作品印製成銷
      售目錄之事實，惟其堅決否認有違反著作權法之犯行，辯稱，乙○○公司關於
      此部份之事務，是由總經理洪進祥負責處理，伊係於接獲薪鼎公司之控訴時，
      始知雙方對此有爭議，但據洪進祥告知乙○○公司於翻拍之時，已徵得薪鼎公
      司負責人丁○○之同意等語。經查，洪進祥於原審對於其有告知丙○○已得丁○○同意乙節，供證無誤；雖此所謂同意，未能證明是實，並無可採，但揆諸
      乙○○公司與薪鼎公司往來間均由洪進祥負責，丙○○鮮少與聞，此據洪進祥
      及薪鼎公司負責人丁○○一致肯認，則被告丙○○顯非乙○○公司擅自以重製
      之方法侵害他人著作財產權之執行業務代理人，亦無犯罪之故意，要無疑義。
  四、綜上所述，公訴人所持之論據，並不足以認定被告丙○○犯罪，此外復查無其
      他積極證據，足以證明被告涉有本件被訴犯行，本件不能證明被告犯罪，原審
      為其無罪之諭知，認事用法，核無違誤，檢察官仍執前詞提起上訴，難認為有
      理由，應予駁回。
參、據上論斷，應依刑事訴訟法第三百六十八條，判決如主文。
肆、本案經檢察官甲○○到庭執行職務。
中      華      民      國    八十九     年      六       月     七     日
                                  臺灣高等法院臺中分院刑事第八庭
                                        審判長法  官  古  金  男
                                              法  官  劉  連  星
                                              法  官  劉  榮  服
右正本證明與原本無異。
不得上訴。
                                            書記官  茆  亞  民
中      華      民      國    八十九     年      六       月     九     日
著作權法第九十一條
擅自重製他人之著作者，處六月以上三年以下有期徒刑，得併科新台幣二十萬元以
  上罰金；其代為重製者亦同。
意圖銷售或出租而擅自重製他人著作者，處六月以上五年以下有期徒刑，得併科新
  台幣三十萬元以下罰金。
                                                                        Ｉ


司法院資訊處製作；財團法人民間司法改革基金會備份。
